【裁判字號】    98,交抗,503
【裁判日期】    980520
【裁判案由】    聲明異議
【裁判全文】
臺灣高等法院臺中分院刑事裁定         98年度交抗字第503號
抗  告  人
即受處分人  甲○○
上列抗告人因聲明異議案件，不服臺灣南投地方法院中華民國98
年4月9日裁定（98年度審交聲字第2號），提起抗告，本院裁定
如下：
    主  文
原裁定撤銷，發回臺灣南投地方法院。
    理  由
一、抗告意旨略以：抗告人係於收受南投監理站97年11月13日中
    監投字第0970016625號函文（見甲○○君違反道路交通管理
    事件案卷證據五）後即依文所示聲明異議，經向南投地院埔
    里簡易庭遞狀後轉送南投監理站，此為民國（下同）97年11
    月事。後於97年底（詳細日期記不得），接獲監理站林姓先
    生之來電（0000000000-000），要求重新提出異議聲明，遂
    於次日補寄乙份，導致今日鈞院（即南投地方法院交通法庭
    ）為逾期之認定。是由於本件係由南投監理站轉送，恐係資
    訊呈送不足所致時效期間逾期，故為此不服，提起本件抗告
    等語。
二、原審裁定意旨以：本件抗告人即受處分人係就原處分機關97
    年12月2日所為之處分即投監四字第裁65-JC0000000號裁決
    書聲明異議，而上開裁決書已於97年12月5日送達異議人之
    戶籍地址南投縣埔里鎮○○里○○○街3號，因郵政機關未獲
    會晤本人，已將文書交與有辨別事理能力之同居人即其妻子
    張幼蓉收受等情，此有原審經法務部戶役政連結作業系統查
    詢之抗告人全戶戶籍資料一紙在卷為憑（見原審卷第21頁）
    。從而，本件逕行舉發後，原處分機關確依規定，將裁決書
    送達抗告人住所地，該送達程序自屬合法無疑。則抗告人如
    對原處分機關前開裁決不服欲提起異議，依照上述說明，其
    20日之異議期間應自同年月6日（即合法送達裁決書之翌日
    ）起至同年月25日止；另抗告人之住所係位於南投縣埔里鎮
    ，與原處分機關及原審法院（均位於南投縣南投市）非在同
    一鄉鎮市○○○道路交通案件處理辦法第12條、法院訴訟當
    事人在途期間標準第4條、第2條規定，其在途期間為3日，
    又97年12月28日為星期日，故順延一日。是抗告人至遲應於
    同年12月29日（星期一）向原處分機關提出聲明異議狀，方
    屬合法，然抗告人竟遲至97年12月31日始向原處分機關提出
    聲明異議狀，業經原審審閱交通部公路總局臺中區監理所南
    投監理站98年1月6日中監投字第0970019827號函檢附之抗告
    人聲明異議狀上所蓋原處分機關總收文章屬實（請見原審卷
    第4頁），顯見本件抗告人之聲明異議，於加計在途期間並
    順延一日後，仍已逾期。故原審法院認抗告人有收受上開裁
    決書之事實，然其聲明異議已逾法定異議期間，且屬不能補
    正之事項，從而裁定駁回抗告人之聲明異議等語。
三、惟查，本件法定異議其間固為97年12月6日至97年12月29日
    止，已如原審裁定所述，然觀之原審卷內所附之交通部公路
    總局臺中區監理所南投監理站於97年12月22日所發之中監投
    字第0970019002號函（見原審卷第7頁以下），其中說明之
    第一點謂：「依據臺端（受文者為甲○○君）97年12月16
    日聲明異議狀辦理（掛號郵戳日期）。」、以及第四點指出
    ：「審視臺端於本聲明異議狀內所述不服本站97年12月3日
    （誤植日期為97年12月2日）投監四字第裁65-JC0000000號
    裁決書所為之處分，並書寫違規事實為『使用他車牌照』，
    經查本站前列投監四字第裁65-JC0000000號裁決書」正確之
    舉發違規事實欄內為『牌照借供他車使用』，與臺端於本聲
    明異議狀內所述之舉發違規事實不符合，再查2案裁決書已
    如前述均為裁決受處分人即其車輛所有人，並未裁決車輛駕
    駛人，故為維護各當事人權益，請儘速再予補正，並依據道
    路交通管理處罰條例第87條規定，請依裁決書附記所示得於
    接到裁決書之翌日起20日內，以司法狀紙提出聲明異議，交
    本站轉送臺灣南投地方法院裁定，以免案件送法院審理時遭
    裁定駁回，並此敘明。」，可知抗告人確有曾於法定異議期
    間內提出聲明異議狀一事，然遍查案卷未見此一聲明異議狀
    （即本函所稱甲○○97年12月16日所提出之聲明異議狀）在
    卷內，是並無法判斷此是否即為抗告人於法定異議期間內所
    為之合法之聲明異議，而原審裁定對此部分並未說明之，從
    而本件是否業因逾越法定異議期間而不得再向法院聲明異議
    ，饒有研求之餘地。此攸關受處分人聲明異議是否逾法定期
    間，有待釐清與說明，惟未見原審之調查與說明，故認原審
    遽以異議期間已經屆滿為由，裁定駁回異議，尚未盡妥適。
    至抗告意旨陳稱97年底某日接獲監理站林姓先生之來電而於
    「次日補正」云云，因抗告人並未具體說明其所稱97年底某
    日究為何日，所稱「次日補正」又為何日，以及其「次日補
    正」是否係在法定異議期間內所為合法之聲明異議等事，尤
    未提供相關證據以資證明，固非可取，然原裁定既有上開未
    盡說明之處，仍屬無可維持，茲為期調查之翔實並維護受處
    分人審級之利益，爰將本件發回原審法院更為裁定。
四、據上論結，應依道路交通案件處理辦法第26條、刑事訴訟法
    第413條前段，裁定如主文。
中    華    民    國    98    年    5     月    20    日
            刑事第十一庭  審判長法  官  陳  朱  貴
                                法  官  胡  文  傑
                                法  官  何  志  通
以上正本證明與原本無異。
不得抗告。
                                書記官  高  麗  淇
中    華    民    國    98    年    5     月    21    日


司法院資訊處製作；財團法人民間司法改革基金會備份。
